【裁判字號】    89,附民,14
【裁判日期】    901023
【裁判案由】    請求損害賠償
【裁判全文】
臺灣澎湖地方法院刑事附帶民事訴訟判決              八十九年度附民字第一四號
    原      告  乙○○○○險股份有限公司
    法定代理人  甲○○
    訴訟代理人  羅大祥
    被      告  丙○○
右列被告因八十九年度訴字第五一號偽造文書等案件，經原告提起附帶民事訴訟，本
院判決如左：
    主    文
被告應給付原告新台幣柒拾萬參仟伍佰陸拾肆元，及自民國八十九年九月二十二日起
至清償日止，按週年利率百分之五計算之利息。
原告其餘之訴駁回。
訴訟費用由被告負擔三分之二，餘由原告負擔。
    事    實
甲、原告方面：
壹、聲明：被告應給付原告新台幣（下同）二百萬一千零八十元，及自起訴狀繕本送
    達被告翌日起，按週年利率百分之五計算之利息。
貳、陳述：被告前為原告公司澎湖地區馬公收費處主任，被告自民國八十五年間起，
    至八十八年二月間止，基於意圖為自己不法所有之概括犯意，連續將由其所收取
    、如附表一所示之保費、貸款償還款、生日年金等計一百六十萬六千七百二十一
    元之款項，以變易持有為其所有之意思，將上開款項侵占入己。被告並連續偽造
    如附表一所示之保險單貸款借據，使原告公司陷於錯誤，給付被告三十二萬二千
    元之貸款，另被告尚有上開貸款應收而未收之利息七萬二千三百五十九元未繳納
    。原告爰依侵權行為之法律關係，訴請被告賠償。
乙、被告方面：
壹、聲明：請求駁回原告之訴。
貳、陳述：
一、被告常以自己之支票、或向客戶借票之方式，為客戶代墊保費，此為業務員慣用
    之手法，被告並無業務侵占之情事。
二、被告製作多筆不實之要保書，持向原告公司行使，使原告公司以為有上開保戶投
    保，被告並將得來之款項，充作上開不實保險契約之保費，是此部分應係原告不
    當得利，被告主張抵銷。被告積欠原告之款項，應只剩七十萬至八十萬元。
三、原告尚未給付被告八十八月一月之薪水，及八十七年之年終獎金，上述款項亦應
    有十餘萬元，被告主張抵銷。
參、證據：提出送金單明細表三紙、支票影本八紙、保險單四十四紙為證。
    理    由
一、原告起訴主張：被告前為原告公司澎湖地區馬公收費處主任，被告自八十五年間
    起，至八十八年二月間止，基於意圖為自己不法所有之概括犯意，連續將由其所
    收取、如附表一所示之保費、貸款償還款、生日年金等計一百六十萬六千七百二
    十一元之款項，以變易持有為其所有之意思，將上開款項侵占入己，被告並連續
    偽造如附表一所示之保險單貸款借據，使原告公司陷於錯誤，給付被告三十二萬
    二千元之貸款，另被告尚有上開貸款應收而未收之利息七萬二千三百五十九元未
    繳納，原告爰依侵權行為之法律關係，訴請被告賠償。
二、被告則以：被告常以自己之支票、或向客戶借票之方式，為客戶代墊保費，被告
    並無業務侵占之情事，被告並製作多筆不實之要保書，持向原告公司行使，使原
    告公司以為有上開保戶投保，被告並將得來之款項，充作上開不實保險契約之保
    費，是此部分應係原告不當得利，又原告尚未給付被告八十八月一月之薪水，及
    八十七年之年終獎金，上述款項亦應有十餘萬元，被告均主張抵銷等語資為抗辯
    。
三、按附帶民事訴訟之判決，應以刑事訴訟判決所認定之事實為據，刑事訴訟法第五
    百條前段定有明文。本件原告主張其受有如附表一所示之損失，經查：原告提出
    之附表一中，除其中編號四（即以曾洪麗珠名義之冒名貸款）、編號二十七（即
    林明和之生日年金款項）項目之款項，因非被告所侵占，應予剔除外，其餘原告
    所提出侵占保費、貸款償還款、生日年金、冒名貸款等項目，確均係被告業務侵
    占或詐欺所得；另被告主張，其製作多筆不實之要保書，持向原告公司行使，使
    原告公司以為有上開保戶投保，被告並將得來之一百二十一萬八千六百五十四元
    款項，充作上開不實保險契約之保費等情，已據刑事判決認定在案，則本件民事
    求償部分，自應以此為判斷之基礎。
四、按因故意或過失，不法侵害他人之權利者，負損害賠償責任；又二人互負債務，
    而其給付種類相同，並均屆清償期者，各得以其債務，與他方之債務，互為抵銷
    ，民法第一百八十四條第一項前段、第三百三十四條分別定有明文。準此，根據
    前述刑事判決認定之事實，原告確因被告之犯行，而受有如附表二所示之保費、
    貸款償還款、生日年金、貸款、貸款利息等項目之損害，計一百九十二萬二千二
    百一十八元（904741+697000+1992 +269000+49485＝0000000），是原告訴請被
    告賠償上開金額範圍內之請求，即非無據。另被告主張其中一百二十一萬八千六
    百五十四元之款項係原告不當得利，應和原告所主張之債權相抵銷等語，依刑事
    判決所認定之事實，亦為有理由，兩者相抵銷後，原告所得請求之金額應為七十
    萬三千五百六十四元（0000000-0000000＝703564）。至被告主張原告尚未給付
    其八十八月一月之薪水，及八十七年之年終獎金，共十餘萬元，亦主張抵銷云云
    ，因被告並未舉證以實其說，即非可採。
五、從而，原告依據侵權行為損害賠償之法律關係請求被告給付七十萬三千五百六十
    四元及自起訴狀繕本送達翌日（即八十九年九月二十二日）起至清償日止，按週
    年利率百分之五計算之法定遲延利息，核無不合，應予准許。逾此部分之請求即
    無理由，應予駁回。
六、結論：本件原告之訴，為一部有理由，一部無理由，並依刑事訴訟法第五百零二
    條第一項、第二項，民事訴訟法第七十九條但書，判決如主文。
中        華        民        國    九十    年    十    月    二十三    日
                                    臺灣澎湖地方法院刑事庭
                                              法    官


司法院資訊處製作；財團法人民間司法改革基金會備份。
